臺灣桃園地方法院民事裁定
111年度家調裁字第99號
聲  請  人  何淑珍  

            何一明  
            何淑梅  
共同代理人  李惠暄律師
相  對  人  陳麗華  
上列當事人間聲請免除扶養義務事件，本院裁定如下： 
    主    文
聲請人對相對人之扶養義務應予免除。
聲請程序費用由相對人負擔。
    理    由
一、聲請意旨略以：聲請人何淑珍、何淑梅、何一明（下分別以
    姓名稱之，合稱聲請人）為相對人之子女。相對人自產下何
    一明後即離家未歸，聲請人自幼由父親何澤倫單獨扶養，有
    記憶以來均不存在母親角色，相對人僅在要索討生活費時曾
    經出現過幾次，相對人顯無正當理由未盡扶養義務，且情節
    重大。為此，爰依民法第1118條之1第1、2項規定，聲請裁
    定准予免除聲請人對相對人之扶養義務等語。
二、相對人則稱：對於聲請人之主張沒有意見，相對人只有在何
    澤倫生病時有回去照顧幾天，且沒有拿錢回家養聲請人，聲
    請人都是靠何澤倫照顧，同意免除聲請人之扶養義務等語。
三、按當事人就不得處分之事項，其解決事件之意思已甚接近或
    對於原因事實之有無不爭執者，得合意聲請法院為裁定；法
    院為前項裁定前，應參酌調解委員之意見及家事調查官之報
    告，依職權調查事實及必要之證據，並就調查結果使當事人
    或知悉之利害關係人有陳述意見之機會；當事人聲請辯論者
    ，應予准許；前二項程序，準用民事訴訟法第1編第2章第3
    節關於訴訟參加之規定，家事事件法第33條定有明文。查聲
    請人本件聲請，屬當事人不得處分之事項，惟經兩造於民國
    111年9月14日訊問程序，就本件原因事實不爭執，並合意依
    家事事件法第33條規定由本院逕為裁定，有本院訊問筆錄在
    卷可憑，爰適用上揭規定而為本件裁定。
四、次按直系血親相互間互負扶養之義務；負扶養義務者有數人
    而其親等同一時，應各依其經濟能力，分擔義務；受扶養權
    利者，以不能維持生活而無謀生能力者為限；前項無謀生能
    力之限制，於直系血親尊親屬不適用之，民法第1114條第1
    款、第1115條第3項、第1117條分別定有明文。再按，受扶
    養權利者有下列情形之一，由負扶養義務者負擔扶養義務顯
    失公平，負扶養義務者得請求法院減輕其扶養義務：㈠對負
    扶養義務者、其配偶或直系血親故意為虐待、重大侮辱或其
    他身體、精神上之不法侵害行為，㈡對負扶養義務者無正當
    理由未盡扶養義務；受扶養權利者對負扶養義務者有前項各
    款行為之一，且情節重大者，法院得免除其扶養義務，民法
    第1118條之1第1項、第2項亦有明定。
五、經查，本件聲請人主張之上開事實，業據提出兩造之戶籍謄
    本為證，且經相對人到庭表示對聲請人主張無意見，確實未
    對聲請人盡扶養義務，堪信為真正。今相對人為45年次，現
    年66歲餘，110年無所得收入，名下亦無財產，有相對人財
    務電子閘門財產所得調件明細表在卷可稽，堪認相對人確實
    無謀生能力，且名下財產不足維持自己生活，是相對人確屬
    應受扶養之人。然相對人身為聲請人之母親，於聲請人成年
    前，依法對聲請人本負有扶養義務，卻自聲請人幼時起，即
    無正當理由而未盡扶養聲請人之義務，致聲請人均賴父親扶
    養照顧，則相對人所為實有違為人母應盡之義務，足認相對
    人無論於主觀及客觀上，均有疏於保護、照顧聲請人之情事
    ，且情節重大，如強令聲請人負擔與其長期感情疏離之相對
    人之扶養義務，顯係強人所難，而有失公平之情。從而，聲
    請人依民法第1118條之1規定，請求免除其對相對人之扶養
    義務，洵屬有據，應予准許。
六、依家事事件法第125條第2項、第104條第3項規定，裁定如主
    文。
中　　華　　民　　國　　111 　年　　9 　　月　　16　　日
                      家事法庭  法　官　羅詩蘋
上列正本證明與原本無異。
如對本裁定抗告須於裁定送達後10日內向本院提出抗告狀，並繳
納抗告裁判費新臺幣1,000 元。
中　　華　　民　　國　　111 　年　　9 　　月　  19  　日
                                書記官　古罄瑄